臺灣士林地方法院刑事裁定　　　　　　 96年度交聲字第435號
原處分機關　臺北市交通事件裁決所
異　議　人
即受處分人　甲○○
上列受處分人因違反道路交通管理處罰條例案件，對於臺北市交
通事件裁決所中華民國96年4 月24日所為之處分（原處分案號：
北市裁二字第裁22-AEV607569號）聲明異議，本院裁定如下：
    主  文
原處分撤銷。
甲○○不罰。
    理  由
一、按汽車駕駛人拒絕接受酒精濃度測試之檢定者，處新臺幣（
    下同）60,000元罰鍰，並當場移置保管該汽車及吊銷其駕駛
    執照，且3 年內不得考領駕駛執照，道路交通管理處罰條例
    第35條第4 項前段、第67條第2 項分別定有明文。
二、原處分意旨略以：受處分人甲○○駕駛車牌089-CW號營業小
    客車，於民國96年3 月24日凌晨0 時59分許，行經臺北市○
    ○區○○路284 號前，經警攔檢時，要求其接受酒精濃度測
    試檢定，遭受處分人拒絕，執勤員警依法製單舉發拒絕接受
    酒測之違規，原處分機關乃依違反道路交通管理處罰條例第
    35條第4 項前段、道路交通管理處罰條例第67條第2 項之規
    定，裁罰新臺幣（下同）60,000元罰鍰，並吊銷其駕駛執照
    （受處分人已於96年3 月27日繳納罰鍰60,000元，並於96年
    3 月27日起至99年3 月26日止執行吊銷汽車駕駛執照），且
    3 年內禁考。
三、聲明異議意旨略以：受處分人甲○○當時開計程車載一位女
    性乘客，在酒測臨檢點前面，因為乘客要往新明路方向所以
    受處分人右轉，警察看到受處分人右轉，就騎機車追及要求
    酒測，受處分人接受酒測，呼了幾次，儀器都沒有顯示濃度
    ，警察認為受處分人是故意的，就開單說受處分人拒絕酒精
    測試等語。
四、訊之受處分人甲○○堅決否認有故意拒絕接受酒精濃度測試
    之行為，辯稱：伊沒有抵住呼氣口吹氣，伊有用長氣吹，很
    用力吹，吹5 、6 次還是吹不出來，警察就視為伊拒測等語
    。經查：
  (一)證人即臺北市政府警察局內湖分局東湖派出所警員乙○○於
    本院調查中結證稱：「96年3 月24日21時至25日凌晨1 時，
    我們在臺北市○○路300 號實施酒測勤務，有一部機車停在
    我們酒測點前方，我們馬上過去攔查，發現機車駕駛人劉進
    萬騎著重型機車車號A3L-703 號機車，我們發現他正要將機
    車停好，因為對方身上有酒味，所以我們就對他進行酒測，
    酒測值為0.43，之後發現一輛車號089-CW計程車，停在機車
    旁邊，不過並未發現車內有駕駛人，在車外發現有兩男兩女
    ，因車內無駕駛人，所以無法確定是否為駕駛人，所以就返
    回酒測點，在執行勤務時，發現該計程車從永保街又啟動右
    轉安康路，我們立即趕到安康路上在安康路284 號前將該計
    程車攔下，我們攔查時，駕駛人正是我們剛才看到兩男之其
    中一人，我們當場要求其接受酒精濃度之檢測，駕駛人以舌
    頭抵著酒測機器吹嘴以致酒測失敗，我告知當事人請配合酒
    測，但是他仍以舌頭抵住酒測機器吹嘴之方式以致酒測失敗
    ，我再次告知法則及權利後，對方不配合且大聲咆哮，我以
    拒測對其告發並代保管其車輛。」、「（你所稱的拒測男子
    是何人？）甲○○。」、「受處分人有吹氣，但是不是一口
    長氣吹，而是一口短氣吹，而我們酒測器需要一口長氣吹才
    會顯示數據。受處分人用舌頭抵住吹也是可以吹，但是只能
    吹短氣，沒有辦法吹長氣。受處分人共吹5 、6 次，沒有一
    次酒測器顯示出數據。我們發現有些人為規避處罰，就會以
    短氣去測試。」、「如果以短氣吹氣，會無法顯示數據，所
    以我們都會告知當事人要用長氣吹，如果接受酒測人一直不
    用長氣吹，我們在告知權利後，舉發拒測，因為我們會認為
    當事人故意使酒測不成功，所以就會舉發開單。」等語，且
    本院當庭勘驗上開警員提出卷附之現場錄影光碟，勘驗結果
    顯示：受處分人確有接受酒精測試，僅因酒測器無法顯示數
    據，而警員認為其呼氣量不足等情。則受處分人確實接受酒
    精濃度測試，應可認定。而酒精濃度測試器無法顯示數據之
    原因甚夥，究是否為受處分人故意以舌頭抵住呼氣口？抑或
    呼氣之方法未為警員指示明確？抑或受處分人之肺活量不足
    ，僅能呼出警員所謂之「短氣」？抑或上開酒精濃度測試器
    當時有故障之情形？不一而足，尚難單憑受處分人之呼氣量
    不足使酒精濃度測試器呈現數據，即遽而認定受處分人有消
    極地拒絕接受酒精濃度測試之行為。
  (二)本件執行酒測之臺北市政府警察局內湖分局東湖派出所警員
    並未提出上開酒精濃度測試器於測試當時呈現正常使用之證
    明，有該分局96年4 月13日北市警內分交字第09631179900
    號函1 份附卷可查，是該酒精濃度測試器於本件酒精濃度測
    試時，是否正常運作？即未可知。而本院勘驗上開證人所提
    出之現場採證光碟，未見警員曾仔細告知並指導受處分人呼
    氣時舌頭置放位置及呼氣之時間，亦無法得見受處分人係以
    舌頭抵住呼氣口，且受處分人以其呼氣之方法呼氣6 次，確
    曾用力呼氣及持續數秒之呼氣時間，實難認定受處分人係以
    積極或消極之方法拒絕接受酒精濃度測試，當甚明確。
  (三)從而，本件並無積極證據足資證明受處分人有積極或消極地
    拒絕接受酒精濃度測試之行為，而使本院無合理懷疑確有原
    處分所認定之違規事實，自屬不能證明受處分人有上開違規
    之事實。
  (四)綜上所述，原處分機關之裁決，應有未洽。本件受處分人之
    異議為有理由，本院自應撤銷原處分，另為受處分人不罰之
    諭知。
五、據上論斷，應依道路交通管理處罰條例第87條第2 項、道路
    交通案件處理辦法第20條前段，裁定如主文。
中　　華　　民　　國　　96　　年　　5 　　月　　23　　日
                  交通法庭法  官    雷雯華
以上正本證明與原本無異。
如不服本裁定應於送達後5 日內向本院提出抗告狀。
                          書記官    陳如玲
中　　華　　民　　國　　96　　年　　5 　　月　　23　　日
